【裁判字號】    89,親,3
【裁判日期】    890622
【裁判案由】    確認非婚生子女
【裁判全文】
台灣台北地方法院民事判決              八十九年度親字第三號
    原        告  丙○○
    被        告  乙○○
    兼法定代理人  甲○○
右當事人間確認非婚生子女事件，本院判決如左：
    主      文
原告之訴駁回。
訴訟費用由原告負擔。
    事      實
甲、原告方面：
一、聲明：確認被告乙○○非被告甲○○之婚生女。
二、陳述：緣原告（女、民國○○年○○月○○日出生、身分證統一編號：Ｚ000
    000000）與被告甲○○（男、民國○○○年○月○○日出生、身分證統一
    編號：Ｚ000000000）於民國七十七年五月二十三日結婚，原係夫妻，
    但於民國八十四年間即已分居（直至八十六年九月十二日始完成離婚登記）在前
    開婚姻關係存續中之八十七年三月二十三日，原告自訴外人陳新文受胎，生下一
    女即被告乙○○（身分證統一編號：Ｚ000000000）。惟原告與被告分
    居多時，因延誤辦理離婚手續，故原告所生之女即被告乙○○，才會受民法推定
    為被告甲○○之婚生女，而入籍於被告甲○○之戶口內，實則被告乙○○應非原
    告自被告甲○○受胎所生，為此依法訴請判令如聲明。
三、證據：提出出生證明書影本一份、馬偕醫院ＤＮＡ親子鑑定報告正本一份為證，
    並聲請訊問證人陳新文。
乙、被告方面：
一、聲明：同意原告之請求。
二、陳述：被告乙○○非原告自被告甲○○受胎所生。
     理      由
一、本件原告起訴主張：伊與被告甲○○原係夫妻，但於民國八十四年間即已分居（
    八十六年九月十二日離婚），在前開婚姻關係存續中之八十七年三月二十三日，
    原告自訴外人陳新文受胎，生下一女即被告乙○○，被告乙○○應非原告自被告
    甲○○受胎所生，為此，提起本訴等情，核其所陳，係提起民法第一千零六十三
    條所定之否認子女之訴，雖其起訴狀本文首行謂提起「確認非婚生子女之訴」，
    但仍無改本件係否認子女之訴之本質，合先敘明。
二、按民法第一千零六十三條規定：「妻之受胎，係在婚姻關係存續中者，推定其所
    生子女為婚生子女（第一項）。前項推定，如夫妻之一方能證明妻非自夫受胎者
    ，得提起否認之訴。但應於知悉子女出生之日起，一年內為之（第二項）。」；
    民事訴訟法第五百八十九條之一規定：「否認子女之訴，由夫起訴者，以妻及子
    女為共同被告；由妻起訴者，以夫及子女為共同被告（第一項）。前項起訴，妻
    或夫死亡者，以子女為被告（第二項）。」此即有關否認子女之訴之規定，依此
    ，可得而言者計有：此種訴訟之事由─為婚姻存期間，夫妻一方能證明妻非夫
    受胎；提起人─其由妻提起者，則以夫及子女為被告；此種訴訟之性質─係
    形成之訴，因一旦勝訴確定，子女則變為非婚生子女；此種訴權之消滅原因─
    除子女死亡外，為使親子關係早日確定，故上開法條定有一年之法定起訴除斥期
    間，易言之，未於於知悉子女出生之日起，一年內提起否認子女訴訟，此一訴權
    即告消滅。所成問題者乃此一否認子女訴訟，因經過一年除斥期間而致訴權消滅
    後，可否再提起確認親子關係存否之訴？查確認親子關係存否之訴，應與民事訴
    訟法第九篇第二章所規定之否認子女之訴、認領子女之訴、認領無效之訴、撤銷
    認領之訴及母再婚後所生子女確定其父之訴之目的不相牴觸為限，始有存在之意
    義，因此在應提起認領之訴之情形，不得提起確認親子關係之訴；在應提起否認
    子女之訴之情形，亦不得提起確認親子關係之訴以取代之。
三、本件原告於八十七年三月二十三日，生下被告乙○○，但遲至八十九年一月十八
    日，始提起本件訴訟，有卷附起訴狀上本院收狀戳可稽，早逾一年之法定起訴除
    斥期間，其訴權業已消滅，是原告提起本件訴訟，要屬無據，不應准許；又依原
    告所陳本件係屬應提起民法一千零六十三條所規定之否認子女之訴，揆諸前開說
    明，自不得再提起確認親子關係存否之訴，否則民法一千零六十三條否認子女之
    訴之規定，失其意義，已如前述，是本件原告因一年起訴除斥期間之經過而喪失
    否認子女之訴之訴權，自無再准提起確認子關係存否之餘地。從而，原告提起本
    件「確認被告乙○○非被告甲○○之婚生女」為無理由，應予駁回。
四、至原告另陳稱其前曾提起本件當事人之否認子女之訴一節，經本院調卷查悉，計
    有兩案卷即八十七年度親字第九十九號（下稱第一案）、八十七年度親字第一一
    二號（下稱第二案），其中第一案原告丙○○本人於八十七年九月二十一日當庭
    撤回；第二案部分，本院通知兩造於八十八年九月二十三日進行言詞辯論，均未
    到庭，依法視為合意停止，本院依職權再通知兩造於八十八年十月十四日進行言
    詞辯論，屆期兩造仍未到庭，該案即依民事訟法第一百九十一條之規定視為撤回
    ，有該二案卷可佐。按訴經撤回（包括視為撤回）者，視同未起訴，民事訴訟法
    第二百六十三條第一項前段定有明文。是原告所提起之前開第一、二案件，均因
    撤回，而形同未起訴，併此敘明。
五、因本案事證已臻明確，兩造其餘主張陳述及所提之證據，均毋庸再予審酌，附此
    敘明。
六、據上論結，本件原告之訴為無理由，並依民事訴訟法第七十八條，判決如主文。
中      華      民      國    八十九    年      六      月    二十二  日
                                            家事法庭法      官
右正本證明與原本無異
如不服本判決，應於判決送達後二十日之不變期間內，向本院提出上訴狀。
中      華      民      國    八十九    年      六      月     十七     日
~B書  記  官  林夢姬


司法院資訊處製作；財團法人民間司法改革基金會備份。
